臺灣高雄地方法院民事裁定　　　　　　　96年度財管字第67號
聲　請　人　合作金庫商業銀行股份有限公司
法定代理人　甲○○
代　理　人　乙○○
上聲請人聲請選任被繼承人丙○○之遺產管理人事件，本院裁定
如下：
  主  文
選任徐豐益律師為被繼承人丙○○（男，民國○○年○○月○○日生，
身分證統一編號：Ｚ000000000號）之遺產管理人。
程序費用由被繼承人丙○○之遺產負擔。
  理  由
一、按「繼承開始時，繼承人之有無不明者，由親屬會議於1 個
    月內選定遺產管理人，並將繼承開始及選定遺產管理人之事
    由，向法院報明」、「無親屬會議或親屬會議未於前條所定
    期限內選定遺產管理人者，利害關係人或檢察官，得聲請法
    院選任遺產管理人，並由法院依前項規定為公示催告」、又
    「先順序繼承人均拋棄其繼承權時，由次順序之繼承人繼承
    ，其次順序之繼承人有無不明或第四順序之繼承人均拋棄其
    繼承權者，準用關於無人承認繼承之規定」，民法第1177條
    、第1178條第2 項、第1176條第6 項分別定有明文。
二、聲請意旨略以：被繼承人丙○○生前於民國（下同）93年5
    月18日向聲請人借款新臺幣（下同）200 萬元及400 萬元，
    皆僅繳息至95年8 月18日即未依約履行，因被繼承人於95年
    8 月28日死亡，其繼承人均拋棄繼承權，是否仍有應繼承之
    人不明，而其親屬會議並未於一個月內選定遺產管理人，致
    聲請人對上開遺產無法行使權利，為確保聲請人之權利，茲
    提出借據影本、本院95年度繼字第2688號函、繼承系統表、
    戶籍謄本為證，請依民法第1178條第2 項指定被繼承人之遺
    產管理人等語。
三、經查：(一)聲請人主張之前揭事實，業據聲請人提出上揭文件
    為證，核與本院依職權調取本院95年度繼字第2688號民事聲
    請拋棄繼承權卷宗核閱屬實。是揆諸首揭法條規定與說明，
    聲請人既為被繼承人丙○○之債權人，聲請人自應屬利害關
    係人無疑。(二)又被繼承人丙○○之繼承人，包括配偶李靜薇
    ；子女黃政豪、黃政華；父母黃錦堂、黃金霧；兄弟姊妹黃
    相維、黃瓊慧，均已依法拋棄繼承，有上開拋棄繼承權卷宗
    附卷足憑，第四順序繼承人則均於繼承開始前死亡，此亦經
    聲請人提出戶籍謄本在卷；此外，復查無其他被繼承人丙○
    ○之合法繼承人存在，則揆諸首揭法條之規定，被繼承人丙
    ○○之遺產自應準用關於無人承認繼承之規定，而被繼承人
    丙○○之親屬會議並未於死亡發生之日起1 個月內選定遺產
    管理人呈報本院，是聲請人基於利害關係人之地位，向本院
    聲請選任丙○○之遺產管理人，當屬有據。(三)本院審酌被繼
    承人丙○○前揭現存之合法繼承人既均已依法拋棄繼承，本
    無義務就被繼承人丙○○之遺產再為管理，且由渠等既已行
    使法律所賦予之拋棄繼承權，可知其等顯已不願再與被繼承
    人丙○○之遺產有何糾葛，況擔任遺產管理人，主要係彙整
    被繼承人之財產，踐行被繼承人債權、債務之確認，將債權
    人債權、債務作適法合理之分配，並於有繼承人承認繼承時
    或遺產分配後尚有剩餘時，將遺產移交繼承人或國庫，且須
    熟悉相關法律程序，否則尚有稅捐相關法令之罰責，實非被
    繼承人之一般親屬或其中受有高等教育之知識份子卻不具遺
    產管理相關知識之人必然可勝任，又經本院隨機抽取列名於
    高雄律師公會願意擔任遺產管理人名單之徐豐益律師，以其
    具有專業之法律知識及深厚之法學實務經歷，擔任丙○○之
    遺產管理人必有利於管理及處理被繼承人丙○○後續之遺產
    問題等一切情狀，爰選任徐豐益律師為被繼承人丙○○之遺
    產管理人。(四)另因本件被繼承人丙○○之全部繼承人均拋棄
    繼承而「準用」無人承認繼承之規定，並非繼承人有無不明
    之情形，是民法第1178條第1 關於承認繼承之公示催告，即
    無準用之餘，附此敘明。
四、程序費用負擔之裁判依據：依非訟事件法第157 條，裁定如
    主文第二項所示。
中　　華　　民　　國　　96　　年　　8 　　月　　31　　日
                  家事法庭法　官　楊智守
上為正本係照原本作成。
如對本裁定抗告須於裁定送達後10日內向本院提出抗告狀。
中　　華　　民　　國　　96　　年　　8 　　月　　31　　日
                          書記官　蘇  豫
